【裁判字號】    88,上易,3115
【裁判日期】    890106
【裁判案由】    詐欺
【裁判全文】
臺灣高等法院臺中分院刑事判決                  八十八年度上易字第三一一五號
    上  訴  人  臺灣苗栗地方法院檢察署檢察官
    被      告  乙○○
右上訴人因詐欺案件，不服臺灣苗栗地方法院八十七年度易字第八二八號中華民國八
十八年八月廿六日第一審判決（起訴案號：臺灣苗栗地方法院檢察署八十六年度偵字
第四一一七號），提起上訴，本院判決如左：
    主      文
上訴駁回。
    事實及理由
一、本案經本院審理結果，認被告乙○○（以下稱被告）被訴詐欺犯行係屬犯罪不能
    證明，其證據及理由，業據第一審判決書理由欄記載甚詳，爰引用之（如附件）
    。原審以不能證明被告犯罪，而依刑事訴訟法第三百零一條第一項規定，諭知無
    罪之判決，經核認事用法，並無不合，檢察官上訴意旨謂「本件被告乙○○與共
    犯宋桂生（另行通輯中）如何詐騙告訴人劉家常之事實，已據告訴人指訴歷歷，
    且有買賣契約書、土地登記簿謄本影本各一件附卷可憑。況且申辦土地所有權移
    轉登記所使用之印鑑章，既由宋桂生自被告處取得，焉能以被告事後片面抗辯被
    搶之詞，而否認被告有委託宋桂生出面，以出售土地之方式而行詐騙之實。故本
    件實乃被告與宋桂生二人確有共同實施詐欺之犯意，而為行為之分擔。惟原審竟
    諭知被告為無罪之判決，尚有未當」云云，然查被告就關於該土地同案被告宋桂
    生以一百八十萬元出售於劉家常時，自始至終並未參與該土地洽談買賣事宜，已
    據告訴人於偵查中供承明確，並據證人即代書徐惠霞、丙○○分別供證在卷，且
    告訴人交付土地價款之際，被告亦未在場之情事，亦經告訴人之子丁○○供述詳
    確，已難認被告有共同向告訴人施用詐術之犯行，而被告係因有自耕能力而為同
    案被告宋桂生借用為該土地之登記名義人，此亦不足以證明被告與宋桂生有詐欺
    之共    同犯意聯絡，並經原審判決理由載述綦詳，此外，又乏其他積極事證足
    證被告犯行，自難遽律被告罪責，公訴人上訴既乏舉證證明被告有何共同詐欺犯
    行，而認應就被告予以論罪科刑，而指摘原判決不當，為無理由，應予駁回。
二、據上論斷，應依刑事訴訟法第三百七十三條、第三百六十八條，判決如主文。
本案經檢察官甲○○到庭執行職務。
中      華      民      國 八十九     年      一      月     六     日
                                   臺灣高等法院臺中分院刑事第九庭
                                         審判長法  官  胡  森  田
                                               法  官  黃  日  隆
                                               法  官  蕭  錦  鍾
右正本證明與原本無異。
不得上訴。
                                               書記官  蘇  昭  文
中      華      民      國     八十九     年      一      月     七     日
                                                                        Ｖ
台灣苗栗地方法院刑事判決                          八十七年度易字第八二八號
    公  訴  人  臺灣苗栗地方法院檢察署檢察官
    被      告  乙○○  男四十二歲（民國○○○年○月○○日生）
                        住苗栗縣造橋鄉平興村白埔林一號
                        身分證統一編號：Ｋ一一八一三六七號
右列被告因詐欺案件，經檢察官提起公訴（八十六年度偵字第四一一七號），暨同署
八十七年度他字第五五號併案審理，本院判決如左：
    主  文
乙○○無罪。
    理  由
一、公訴意旨略以：宋桂生（現由本院通緝中，俟到案後另行審結）、乙○○明知座
    落在苗栗縣通霄鎮○○○段一二一九之一九地號屬乙○○所有土地，因乙○○積
    欠台灣土地銀行巨額借款未還，即將遭法院查封之際，於民國（下同）八十六年
    十月四日，意圖為自己不法之所有，由乙○○委託宋桂生出面，在同鎮○○路六
    十四號涂漢生代書事務所，以出售土地之方式，同意以新台幣（下同）一百八十
    萬元出賣予劉家常，並訂定買賣契約書，分別於同日及同月六日，向劉家常詐騙
    取得八十萬元。嗣後劉家常申請辦理上揭土地所有權移轉登記之時，竟發現上揭
    土地於同月九日已經法院裁定查封，同月十四日十五時許業已登記完畢，而無法
    辦理所有權之移轉。劉家常乃通知宋、邱二人出面，竟避不見面，方知受騙。案
    經劉家常訴請公訴人偵查起訴，因認被告乙○○與宋桂生共同涉有刑法第三百三
    十九條第一項之詐欺罪等語。
二、公訴人認被告乙○○共同涉有右揭犯罪嫌疑，無非以告訴人劉家常之指訴，及買
    賣契約書、土地登記謄本影本各一件為其論據。
三、訊據被告乙○○堅決否認前揭犯行，辯稱：伊與宋桂生係朋友關係，與之並不熟
    悉，當時對方給其名片上之姓名是宋逸文，至公訴人起訴後，伊才知道其為宋桂
    生。起初是宋桂生要幫姓張的人辦理貸款，嗣後因其有自耕能力證明，乃經伊同
    意，將該土地登記在伊之名下。但宋桂生嗣後出賣該土地，伊並不知情，伊於土
    地辦理所有權移轉登記時，雖有將其印鑑章交結宋桂生，但在該土地被查封前約
    一個月，伊至宋桂生之辦公室（苗栗市大安房屋）時，宋桂生仍未經伊之同意，
    將伊印鑑章搶走，其有無拿該印鑑章去辦理轉賣該土地予劉家常之手續，伊並不
    知情。且該土地如何出售予劉家常，如何交涉，價金若干等節，伊全然不知，故
    伊與此事完全無涉等語。
四、經查：
（一）該土地原係訴外人張火炬所有，張火炬欲以該土地向宋桂生借款，並同意該土
      地由宋桂生處理，因乙○○有自耕能力證明，宋桂生乃以乙○○為人頭，將之
      登記在乙○○名下。宋桂生在「大安房屋」之辦公室，未經乙○○之同意即將
      其之印鑑章搶走，去辦理相關手續。乙○○對於該土地如何出售予劉家常乙節
      ，全然不知情，且賣得價金一百八十萬元，乙○○分文未拿等情，業據證人丙
      ○○到庭結證屬實。又丙○○與宋桂生係朋友關係，宋桂生以其名義登記為「
   大安房屋」之負責人，因宋桂生曾又以其名義申請支票使用，伊曾受害，伊目
      睹宋桂生親手搶走乙○○之印鑑章，伊怕乙○○亦因之受害，乃趁宋桂生不在
      之際，將該印鑑章私下交還乙○○等情，亦據證人丙○○證述屬實亦核與被告
      供述之情節一致，復有苗栗縣政府八十八年七月二十一日八八府建工字第八八
      號函暨所附之「大安房屋」營利事業統一發證設立、變更登記申請書各一件附
      卷可稽，應堪信實。
（二）證人即幫乙○○辦理自耕能力證明之代書徐惠霞到庭結證稱：宋桂生與劉家常
      商談該土地之買賣事宜時，伊有在場，被告乙○○就此事全然未參與乙節，核
      與證人丙○○結證稱：伊曾陪宋桂生二度至劉家常家中談論該土地之買賣事宜
      ，第二次劉家常有交付八十萬元予宋桂生，但此事乙○○不但未參與之，且對
      之全然不知情等語。該二目擊證人前揭證詞核與被告乙○○之供述互核一致，
      雖告訴人劉家常業已於八十七年二月二十四日死亡，此有其死亡證明書一件附
      卷可稽，然查其子丁○○數度到庭證稱：劉家常與宋桂生商談該土地之買賣事
      宜時，宋桂生確有偕人前往，但伊不清楚乙○○是否有一齊去；另劉家常交付
      宋桂生一百八十萬元時，宋桂生帶了二、三人前往，但伊並未看到乙○○等語
      （本院八十七年九月十七日、八十八年七月二十二日訊問筆錄參照）。由此可
      證，關於宋桂生以該土地價賣予劉家常一百八十萬元，被告乙○○辯稱伊全然
      不知情乙節，核與前揭證人之證詞相符，自堪採信。
（三）被告乙○○前曾向臺灣土地銀行頭份分行分別於八十四年五月六日貸款七十萬
      元及二百八十萬元、於同年六月二十七日貸款十六萬元及四萬元、復於同年十
      二月十三日貸款一百零四萬元及二十六萬元，合計貸款六百三十萬元，但並未
      以上開土地設定抵押權，迄八十八年七月三十一日止，尚欠五百七十萬元等情
      ，有該銀行八十八年八月三日頭管字第八八００二五九號函暨所附借據影本六
      件等附卷可稽。核與被告所稱其並未以該土地設定抵押權擔保伊積欠該銀行之
      債務乙節相符。
（四）又查：被告乙○○因積欠該銀行上開款項未還，經該銀行於八十六年十月十四
      日聲請本院查封該土地，該銀行復於八十七年一月二十一日提出聲請狀，對該
      土地請求強制執行，但被告乙○○於本院法官訊問時，供稱：「本件土地是第
      三人以我的名義登記所有的」各節，有該土地之土地登記簿謄本、該銀行之強
      制執行聲請狀、及本院八十七年度執字第三四八號清償借款強制執行卷宗內之
      八十七年三月十三日之執行調查筆錄各一件附卷可稽。由上亦可證明，被告乙
      ○○確是同案被告宋桂生之人頭，宋桂生僅利用乙○○有自耕能力，而將該
      土地登記在乙○○之名下，至於宋桂生如何將之價賣予劉家常乙節，被告乙○
      ○確不知情，已如前述。
（五）綜上所述，被告乙○○所辯尚屬可採，自不能僅憑被害人之片面指述，即遽入
      人罪。此外，本院復查無其他積極證據，足資證明被告乙○○有何上開犯行，
      或被告乙○○與同案被告宋桂生間，有何詐欺之犯意聯絡，或行為分擔。不能
      證明被告犯罪，依法自應為無罪之諭知。
五、末查：臺灣苗栗地方法院檢察署八十七年度他字第五五號併案辦理意旨略以：同
    案被告宋桂生另涉有向徐慧玲詐欺案件，與本案有連續犯之關係，係裁判上之一
    罪，因而請求與本案併予審理等語。另查被害人徐慧玲於八十七年九月十七日於
    本院訊問時，亦陳述其伊受宋桂生之詐騙，當時宋桂生係使用宋逸文的名字，事
    後才知道他是宋桂生等語。由上可告，臺灣苗栗地方法院檢察署所併案審理者，
    係對宋桂生一人，與被告乙○○並無關係，附此敘明。
據上論斷，應依刑事訴訟法第三百零一條第一項，判決如主文。
中      華      民      國    八十八    年      八      月    二十六    日
                                    臺灣苗栗地方法院刑事庭
                                        法  官    詹  日  賢
右正本證明與原本無異。
如不服本判決，應於判決送達後十日內向本院提出上訴狀( 應附繕本 )，上訴於臺灣
高等法院台中分院。
                                        書記官
中      華      民      國    八十八    年      八      月    二十六    日


司法院資訊處製作；財團法人民間司法改革基金會備份。
